【裁判字號】    89,上訴,371
【裁判日期】    890428
【裁判案由】    偽造文書
【裁判全文】
臺灣高等法院高雄分院刑事判決                    八十九年度上訴字第三七一號
    上  訴  人
    即  被  告  甲○○
    選任辯護人  申憲章
右上訴人因偽造文書案件，不服臺灣高雄地方法院八十八年度訴字第一九九七號、中
華民國八十九二年月二十一日第一審判決（起訴案號：臺灣高雄地方法院檢察署八十
八年度偵字第二二七七一號），提起上訴，本院判決如左：
    主  文
原判決撤銷。
甲○○共同行使偽造私文書，足以生損害於公眾，處有期徒刑參月。
    事  實
一、甲○○於民國八十八年九月九日上午，與林姓不詳姓名年籍之成年男子基於犯意
    聯絡，共同意圖為自己不法之所有，提供身分證資料予林姓男子，明知林姓男子
    所交付之美商花旗銀行台北分行八十八年五月十日開出、發票號碼ＷＧ0000
    0000號、買受人甲○○之統一發票，係屬偽造，為貪得領取中獎金額新台幣
    （下同）四千元，可分得一千元，竟於當日（即八十八年九月九日）上午十時許
    ，與該林姓男子共同持該偽造之統一發票，至高雄市○○○路合作金庫，由甲○
    ○出面向櫃台人員涂月英欲兌領獎金四千元而行使之，致有使金融機構之承辦人
    員陷於錯誤而交付獎金，混亂統一發票對獎之公信力及正確性，足以生損害於公
    眾。嗣涂月英於當日上午十一時許，向台北稅捐稽徵處查詢後，查覺發票號碼Ｗ
    Ｇ開頭者並非五月份之發票而報警查獲，當場為警扣得上開發票，致其未詐得該
    筆獎金。
二、案經高雄市政府警察局苓雅分局報請臺灣高雄地方法院檢察署檢察官偵查起訴。
    理  由
一、訊據上訴人即被告甲○○坦承持扣案之統一發票前往合作金庫欲兌領四千元之中
    獎金，但辯稱：我是看報紙後與不詳姓名之人連絡，拿身分證給那不詳姓名之人
    ，然後早上九時許，那不詳姓名人士約我在花旗銀行前，我照他指示去領發票，
    我不知道發票是偽造，當初給我發票的那位男子有進入銀行，我才相信發票是真
    的云云。
二、惟查，扣案統一發票係屬偽造且由被告持向合作金庫請領金一節，業經證人涂
    月英於警訊指證甚詳，被告甲○○坦承係其持該發票請領金等情不諱，有上述
    偽造之統一發票在卷可考（附於警卷第九頁），則被告持偽造之統一發票向合作
    金庫詐領中獎金額四千元，幸經涂月英查覺而未能得逞之事實應堪認定。雖被告
    辯稱不知道發票是偽造云云，然被告警訊中供稱：我從報紙上得知林先生手機後
    與他連絡，約定在三多路口與和平路口會合，當時林先生將我呼叫器抄去，當時
    是八十八年九月八日，那時候林先生表示九月九日會與我連絡等語（詳見警卷第
    二頁）、被告在偵查中供稱：我看報紙與人聯絡，我拿身分證給對方，今天早上
    九點與對方約在花旗銀行前，我照他指示做去領中獎金，代價是一千元等情（偵
    查卷第八頁），且扣案發票係以印刷打字記載「買受人甲○○」之字樣，且印製
    發票日期為八十八年五月十一日之事實，被告甲○○應明知從未在花旗銀行開戶
    ，亦從未於八十八年五月十一日向花旗銀行台北分行領取循環信用利息一千二百
    零四元之事實，是以其辯稱不知道發票是偽造云云，要難以採信。被告行使偽造
    之統一發票向銀行櫃台人員涂月英欲兌領獎金，致有使金融機構之承辦人員陷於
    錯誤而交付獎金，混亂統一發票核獎之公信力及正確性，足以生損害於公眾之事
    證已甚明確，犯行洵可認定。
三、按統一發票係營業稅法第三十二條規定，為營業人銷售貨物或勞務予買受人之憑
    證，屬私文書之一種，現行給辦法，係為鼓勵買受人向營業人索取統一發票以
    免漏稅而設，不因取得統一發票後之某偶然事實（公佈中），而變異其私文書
    之性質，則被告偽造統一發票持以行使，僅該當行使偽造私文書罪（最高法院六
    十三年第四次刑庭總會決議(三)意旨參照）。核被告甲○○所為，係犯刑法第二百
    十六條行使同法第二百十條之偽造私文書罪及刑法第三百三十九條第三項、第一
    項之詐欺取財未遂罪。被告所犯前揭之罪與林姓不詳姓名成年男子間，有犯意聯
    絡及行為分擔，均係共同正犯。其偽造私文書之低度行為為行使之高度行為所吸
    收，應依行使偽造私文書之罪論科。被告所犯行使偽造私文書行與詐欺取財罪間
    有方法結果牽連關係，應從一重論以行為偽造私文書罪。
四、原審對被告論罪科刑，固非無見，原判決對於扣案統一發票係私文書之性質之文
    書未予說明，又事實及理由欄均未記載被告行使偽造之私文書如何足生損害於公
    眾，容有疏漏，且偽造之統一發票一張，業經被告持以向合作金庫兌領獎金未果
    ，即非屬被告所有，既非違禁物，又非應義務沒收之物，原審依刑法第三十八條
    第一項第二款宣告沒收，亦有未洽。被告上訴意旨否認有偽造文書之故意，辯稱
    不知情，指原判決不當，雖無理由，但原判決既有可議，自應由本院將原判決撤
    銷改判。爰審酌被告甲○○於八十六年間有竊盜前科，經高雄地院判處有期徒刑
    六月緩刑二年，素行不佳，不知戒慎竟貪圖小利觸犯刑章，但念其於審理中已有
    悔意等一切情狀，仍量處原審所處有期徒刑三月，扣案偽造之發票一紙，業經被
    告持以向合作金庫兌領獎金，即非屬被告所有，不宜諭知沒收。末查，被告甲○
    ○於八十六年間犯竊盜罪，經高雄地院判處有期徒刑六月緩刑二年，緩刑期滿後
    不知檢束行為再犯本罪，自不宜再宣告緩刑，被告上訴意旨併請求宣告緩刑，無
    從准許，附予敘明。
據上論斷，應依刑事訴訟法第三百六十九條第一項前段、第三百六十四條、第二百九
十九條第一項前段、刑法第二十八條、第二百十六條、第二百十條、第三百三十九條
第三項、第一項、第五十五條、罰金罰鍰提高標準條例第一條前段，判決如主文。
本案經檢察官羅正平到庭執行職務。
中      華      民      國    八十九    年      四      月    二十八    日
                              臺灣高等法院高雄分院刑事第二庭
                                  審判長法官  曾永宗
                                        法官  邱永貴
                                        法官  曾玉英
右正本證明與原本無異。
如不服本判決，應於判決送達後十日內向本院提出上訴狀，其未述理由者並應於提
出上訴狀後十日內向本院補提理由書（應附繕本)。
                                      書記官  林靜霙
中    華    民    國     八十九     年       五       月       一       日
附錄：本判決論罪科刑法條：
刑法第二百十條：
偽造、變造私文書，足以生損害於公眾或他人者，處五年以下有期徒刑。
刑法第二百十六條：
行使第二百十條至第二百十五條之文書者，依偽造、變造文書或登載不實事項或使登
載不實事項之規定處斷。
刑法第三百三十九條第一項、第三項
意圖為自己或第三人不法之所有，以詐術使人將本人或第三人之物交付者，處五年以
下有期徒刑、拘役或科或併科一千元以下罰金。
                                                                        Ｆ


司法院資訊處製作；財團法人民間司法改革基金會備份。
